【裁判字號】    95,台上,1607
【裁判日期】    950330
【裁判案由】    違反毒品危害防制條例
【裁判全文】
最高法院刑事判決            九十五年度台上字第一六０七號
    上  訴  人  甲○○
                        號在.
    選任辯護人  蔣志明律師
上列上訴人因違反毒品危害防制條例案件，不服台灣高等法院台
中分院中華民國九十五年一月十二日第二審更審判決（九十四年
度上重更(二)字第三四號，起訴案號：台灣南投地方法院檢察署九
十二年度偵字第一二八七、一二八八、一二八九號），提起上訴
，本院判決如下：
    主  文
原判決撤銷，發回台灣高等法院台中分院。
    理  由
本件原判決撤銷第一審關於上訴人甲○○販賣第一級毒品部分之
科刑判決，改判仍論處上訴人共同連續販賣第一級毒品罪刑，固
非無見。惟查：(一)、科刑之判決書，對於犯罪事實必須詳加認定
，而後於理由內敘明其認定犯罪事實所憑之證據，及其認定之理
由，方足以資論罪科刑，其所載事實理由與其所宣告之主文，尤
必相互一致，若僅於理由內敘明其有犯罪之證據，而事實欄內並
未認定，則理由失其根據；僅於主文內宣告其罪刑，而事實理由
內均未記載，則主文失其根據；均與法定程式不符，其判決即難
謂非違法。查原判決理由二說明：甲○○販賣海洛因所得新台幣
（下同）三百三十二萬二千元，雖未扣案，仍應依毒品危害防制
條例第十九條第一項後段規定宣告沒收，如全部或一部不能沒收
時，以其財產抵償之（見原判決正本第十八頁倒數第二行至第十
九頁第二行）；然另又說明：甲○○販賣海洛因所得六百三十七
萬元，雖未扣案，仍應依同條例第十九條第一項後段規定宣告沒
收，如全部或一部不能沒收時，以其財產抵償之（見原判決正本
第十九頁第八至十行）。則上訴人販賣海洛因所得，究為三百三
十二萬二千元抑六百三十七萬元？理由之說明已有矛盾；從而原
判決主文第二項記載「……販賣第一級毒品所得六百三十七萬元
沒收，如全部或一部不能沒收時，以其財產抵償之。」部分，其
主文與理由亦相矛盾。又原判決事實欄認定Ａ１與蔡桂雲合購十
三兩海洛因，蔡桂雲分得三兩，（見原判決正本第三頁第七行）
惟理由欄卻記載蔡桂雲向被告購買毒品三次，包含其與Ａ１合購
並分得「二兩」毒品之該次（見原判決正本第十二頁末行），兩
相歧異，復有事實與理由矛盾之違背法令。(二)、原判決事實欄二
、(二)之(1)既認定Ａ１於九十一年十二月底所購買之十一兩（五兩
＋六兩＝十一兩）海洛因，係透過蔡桂雲轉交，總價款一百二十
一萬元，亦是經由蔡桂雲轉交上訴人；九十二年一月底，Ａ１購
得海洛因十四兩，總價一百五十四萬元，仍經由蔡桂雲轉交上訴
人；另於九十二年二月中旬，Ａ１與蔡桂雲合買十三兩，其中十
兩毒品及一百二十萬元價款，均由蔡桂雲轉交。如此交易模式，
蔡桂雲就上開毒品之買賣，與上訴人間有無犯意聯絡及行為分擔
？尚堪研酌。原判決就此部分之犯罪，僅認上訴人與蘇丹為共同
正犯，洵有適用法則不當之違法。(三)、原判決認定九十二年二月
中旬，Ａ１再以同一方法表示欲購買海洛因，並同時與蔡桂雲以
每兩十二萬元之價格，合買十三兩海洛因，該次除先由甲○○寄
放五兩在蔡桂雲處外，因蔡桂雲無車輛，乃由接送Ａ１之李安祺
駕車載蔡桂雲，前往甲○○與蘇丹同居處，再取得八兩海洛因，
Ａ１則分兩次各交付蔡桂雲一百零五萬元及十五萬元，而取得十
兩海洛因，蔡桂雲則取得三兩海洛因，並交付甲○○價款共一百
五十四萬元（對Ａ１與蔡桂雲各便宜一萬元）云云；然海洛因每
兩既為十二萬元，Ａ１購得十兩，已給付一百二十萬元（12×10
＝120 ），要無便宜一萬元可言；然原判決卻認上訴人對Ａ１與
蔡桂雲『各』便宜一萬元，非無矛盾。(四)、原判決事實欄既認定
上訴人與蘇丹自九十一年十一月間即有共同販賣海洛因之概括犯
意聯絡（見原判決正本第二頁倒數第十行），且於九十一年十二
月底，即共同出售海洛因十一兩予Ａ１（見原判決正本第二頁倒
數第六行）；原判決理由欄卻說明上訴人與蘇丹就九十二年一月
至二月間，販賣海洛因予王英豪、蔡桂雲及Ａ１部分，有犯意聯
絡，行為分擔，顯就上訴人與蘇丹共同販賣海洛因之時間，事實
之認定與理由之說明彼此矛盾。(五)、原判決附表編號一所示扣案
大電子磅秤一個，原判決認係供上訴人販毒所用之物；惟上訴意
旨指稱該大電子磅秤並未開封，非上訴人販賣毒品所用之物云云
；查上訴人已有小磅秤一個，可供「分裝」毒品之用，是否還須
大磅秤而認與販賣海洛因有關？原審就此未調查說明，遽予宣告
沒收，亦有調查職責未盡及理由不備之違誤。以上或為上訴意旨
所指摘，或為本院得依職權調查之事項，應認原判決仍有撤銷發
回更審之原因。至原判決不另為諭知無罪部分，檢察官起訴書認
為此部分與原判決論罪部分有連續犯之裁判上一罪關係，本乎審
判不可分原則，應併予撤銷發回；又原判決第十九頁第二行至第
七行，乃第十八頁第二三行至第二八行之重複，案經發回，允應
併注意及之，均附為敘明。
據上論結，應依刑事訴訟法第三百九十七條、第四百零一條，判
決如主文。
中    華    民    國  九十五  年    三    月   三十   日
                      最高法院刑事第十二庭
                          審判長法官  林  永  茂
                                法官  洪  文  章
                                法官  蘇  振  堂
                                法官  蕭  仰  歸
                                法官  何  菁  莪
      本件正本證明與原本無異
                                      書  記  官
中    華    民    國  九十五  年    四    月    六    日
                                                      Y


司法院資訊處製作；財團法人民間司法改革基金會備份。
